臺灣桃園地方法院民事判決　　　　　　　　96年度訴字第88號
原　　　告　甲○○
訴訟代理人　毛仁全律師
複代理人　　許明桐律師
被　　　告　乙○○
訴訟代理人　凌見臣律師
上列當事人間請求損害賠償事件，於民國96年10月2日辯論終結
，本院判決如下：
    主  文
被告應給付原告新台幣貳拾萬伍仟玖佰陸拾伍元及自民國九十五
年十二月二十四日起至清償日止，按週年利率百分之五計算之利
息。
原告其餘之訴駁回。
訴訟費用由被告負擔百分之八，餘由原告負擔。
本判決第一項得假執行。被告以新台幣貳拾萬伍仟玖佰陸拾伍元
為原告供擔保後，免予假執行。
原告其餘假執行之聲請駁回。
    事實及理由
一、原告起訴主張：
  （一）緣被告於民國（下同）94年11月17日凌晨3 時43分許駕
        駛車牌號碼0338-DS 號自小客車，由機場往桃園方向沿
        蘆竹鄉○○村○○路行駛，途經蘆竹鄉○○村○○路與
        忠孝東路口時，竟疏未注意，貿然左轉而未讓直行車先
        行，適原告自對向駕駛車號JN-7002 號自小客車行駛內
        車道經該處，因閃避不及而兩車相撞，致原告受有頭部
        外傷、頸脊髓損傷及胸部挫傷併肋骨骨折，經治療仍遺
        有左側肢體偏癱及複視之重傷害，已對於身體或健康，
        有重大不治或難治傷害之程度，有桃園縣警察局舉發違
        反道路交通管理事件通知單、道路交通事故現場圖及調
        查報告表（一）、（二）、中華民國身心障礙手冊、敏
        盛綜合醫院及長庚紀念醫院診斷證明書及現場照片等資
        料可資為憑（原證一），迄今無法工作。
  （二）按「因故意或過失，不法侵害他人權利者，負損害賠償
        責任」、「不法侵害他人之身體或健康者，對於被害人
        因此喪失或減少勞動能力或增加生活上之需求時，應負
        賠償責任。」、「不法侵害他人之身體、健康、名譽或
        自由時，被害人雖非財產上之損害，亦得請求賠償相當
        之金額」，民法第一八四條第一項前段、第一九三條第
        一項、第一九五條第一項分別定有明文。查被告乙○○
        駕駛自用小客車左轉彎未讓直行車先行而撞及原告，致
        原告受有上述之傷害，顯有過失，已構成侵權行為，原
        告自得依上揭規定請求損害賠償，茲分項說明如下：
     （１）醫療費：
           原告受傷後，經送醫院救治住院達29日（94年11月
           17日至94年12月16日）支出醫療費，及出院後續復
           建診療費金額計新台幣（下同）26904 元，此有長
           庚紀念醫院、敏盛綜合醫院、聯祥復健診所醫療費
           用收據三十紙可證（原證二）。
     （２）不能工作之損失：
           查原告於94年11月17日受傷住院，並因而成為身體
           殘障之人，因需每日進行復建（腦神經受損，身體
           左側麻痺），迄今無法謀取適當工作，就住院期間
           94年11月17日至94年12月16日計29日無法工作；以
           本件車禍發生前六個月原告之平均月薪收入為35981
           元，此有原告任職薪資轉帳資料可憑（原證三）【
           （44893+40184+29251+33554+3 5782+32223）÷6
           ＝35981.166 元，元以下不予計算】計算，計有不
           能工作之損失為34782 元（35981 ×29/30 ＝
           34781.6 元，元以下四捨五入）。此部分與起訴金
           額不同，爰為聲明之變更。
     （３）減少勞動能力之損失：
           查原告有關起訴主張減少勞動能力之損失，原依聯
           群復建診所醫師診斷有「工作能力40％喪失」（原
           證四）主張自94年12月17日（上述不能工作損失請
           求暫定時間點）起至原告六十歲（民國70年9 月2
           日出生，至民國130 年9 月2 日退休）退休時止 (
           勞動基準法第五十四條第一項第一款參照)， 計有
           35年8 個月又16天以428 個月計算並依霍夫曼式計
           算法扣除中間利息之勞動能力損失，計三佰五十三
           萬一仟二佰五十八元整【計算式：35981 元×40％
           ×245.00000000＝0000000.28584 元，元以下四捨
           五入】應由被告連帶負責賠償。惟因長庚醫院就原
           告於本件車禍事故前之職業為相對性之鑑定認為「
           勞動能力喪失17.6％」（原證七），故此部分原告
           變更計算基礎，以17.6％取代40％即減縮聲明為一
           佰五十五萬三仟七佰五十四元【計算式：35981 元
           ×17.6％×245.00000000＝0000000.64577 元，元
           以下四捨五入】。
     （４）精神上之損害：
           原告因本件車禍致原告受有頭部外傷、頸脊髓損傷
           及胸部挫傷併肋骨骨折等身體多處傷害，住院醫療
           長達29日，迄今仍需每日進行復建，無法工作，迭
           經長庚紀念醫院多次治療及聯祥復健診所多次復建
           仍遺有左側肢體偏癱及複視之重傷害，對於身體或
           健康，有重大不治或難治傷害之程度；原告受此傷
           害耗費無數時間、金錢接受治療，卻因傷害程度至
           為嚴重，遺有無法治療之重大傷害如上所述，原告
           因被告之過失受此傷害，身心備受傷害與煎熬，且
           有終生無法痊癒之傷害，迄今無法尋覓適當工作，
           爰請求一佰萬元之精神慰撫金。
     （５）基上，原告所受之損害額為上述（1）26904元＋（2
           ）34782 元＋（3）0000000元＋（4）0000000元＝
           0000000 元。
  （三）就原告工作收入部分：經原告自行向財政部臺灣省北區
        國稅局調閱原告94年度綜合所得稅各類所得資料清單（
        原證八）證明，該年度汎沂光學股份有限公司給付原告
        薪資新台幣241200元。有關原告之平均薪資，業經提出
        原證三薪資轉帳存摺資料為憑，國稅局查覆之所得資料
        ，並非原告全年度之所得，並不正確，故原告之平均薪
        資應為35981 元，請鈞院酌參。
  （四）被告對於原告自94年11月17日以後確已離職，然依原證
        三存摺影本顯示：95年1 月10日、95年1 月25日上有薪
        資收入之事實提出質疑；經查，原告自94年11月17日車
        禍以後即因之而遭停薪留職，此後即未能再行返回工作
        ；而依原證五存摺影本顯示95年1 月10日有匯入13498
        元，係因原告因車禍住院，第1 個月仍得支領半薪數額
        作為慰問金之用，另95年1 月25日匯入43240 元，則為
        年終獎金，爰說明如上。
  （五）被告主張依道路交通安全規則第102 條第1 項第6 款之
        規定，系爭路權被告轉彎車所有，被告左轉並無過失云
        云；惟被告依被證五即道路交通事故現場圖所為之判斷
        尚顯無據；蓋該現場圖係警方於事故發生之後依現場情
        況概略繪製，究竟車禍發生當時情形為何，不能以之遽
        斷。又本件事故肇禍責任業經縣、省車輛行車事故覆議
        鑑定委員會依本件刑案卷附調查跡證資料研議，其鑑定
        結果為原、被告雙方具有過失，此依被告提出之被證四
        「臺灣省車輛行車事故覆議鑑定委員會函」影本內容即
         明；被告上揭主張無過失之說，實屬無據。
  （六）被告主張非財產上之損害0000000 元，與原告之請求抵
        銷部分亦屬無據：被告提出被證七診斷證明書主張被告
        因本件車禍罹患「創傷後症候群合併焦慮、失眠、情緒
        低不穩」等症狀，受有非財產上之損害云云；惟系爭診
        斷證明書醫囑記載「此病患因上述症狀，至本院精神科
        門診就診數月……。」，並記載診療日期為96年1 月4
        日，然本件事故係於民國94年11月17日凌晨2 時許發生
        ，則縱認被告確有如診斷證明書所載之「創傷後症候群
        」，惟其應診時間與本件車禍發生時間尚非吻合，實難
        謂與本件車禍事故有何因果關係！又被告提出被證八診
        斷證明書主張其病症與本件車禍之因果關係；惟依診斷
        證明書所載病無法確認此因果關係，蓋係由病患即被告
        所為之陳述。尤有甚者，被告以之主張非財產上之損害
        0000000 元更令人不知其計算基礎為何？遑論此與民法
        上抵銷之要件仍有舉齬（債務是否存在？金額若干未經
        確定？清償期亦無所據？）其冒然任為主張，實無理由
        。
  （七）查原告因本件車禍事故身體受有嚴重傷害，業經提出相
        關證據資料，並有刑事案卷資料可資稽憑，被告迄今未
        為任何損害賠償之表示即拒絕為任何賠償，原告無奈，
        在經濟基礎因本件車禍喪失工作能力之後又陷入窘境，
        不得已乃尋求法律扶助基金會協助提起本件訴訟；並經
        前往長庚紀念醫院辦理勞工保險殘障程度鑑定，此有該
        醫院出具之「勞工保險殘廢診斷書」可憑（原證六），
        依上記載「車禍導致頭部外傷合併左側肢體麻木及平衡
        失調」、其神經障害殘廢詳況為：「4.行動遲滯」及「
        6.終身僅能從事輕便工作」；又原告於96年5 月22日及
        96年5 月29日前往林口長庚醫院實施勞動能力減損鑑定
        ，經醫師以原告車禍前所從事之業務員工作內容與性質
        實施鑑定，結果為「勞動能力喪失17.6％」（原證七）
        ，業已確認原告之殘疾永久喪失工作能力之比例甚明。
  （八）又本件車禍事故實係被告違反交通法規，違規左轉、侵
        入原告路權，原告並不否認自己因一時疏忽與友人一起
        食用薑母鴨致有酒精濃度反應，惟其濃度尚屬輕微，倘
        若被告於事故當時遵守交通法規，則本件事故及無發生
        可能，原告也可避免終身殘廢之傷害，此事故責任亦經
        縣、省車輛行車事故覆議鑑定委員會鑑定在案，即當事
        人雙方均同有過失責任，其過失程度依上所述，被告應
        有60% 過失比例。
  （九）被告主張依道路交通安全規則第18條第1 項及道路交通
        安全規則第23條第1 項及第2 項之規定；主張「原告駕
        駛之肇事車輛其避震器、底盤、方向盤、車輪框及車內
        座椅等均經私擅改裝（詳被證六照片第9~12楨）」云云
        。惟查，原告僅就避震器、鋁圈、排氣管及方向盤等加
        以更換效能更加之配備，後座座椅部分因加裝皮椅表皮
        而暫時拆下加工等之外，並無前揭被告指稱其他改裝車
        輛之事實，且依其提出之照片以觀，亦無從確認原告有
        被告所所稱之其他改裝車輛之行為；退萬步以言之，被
        告提出上述交通法規內容，縱使車輛重要結構如車身、
        引擎、底盤電系等經變更或掉換，汽車所有人未經向主
        管機關申請檢驗者，將因違反規定而遭裁罰罰鍰；至於
        車輛其他次要部分之汽車顏色、形式、輪胎隻數及尺寸
        ……等如經變更者，亦同有向主管機關申請檢驗之義務
        。惟縱或有此義務之違反，即使發生交通事故，亦無法
        當然即認定有因果關係存在；例如，汽車駕駛人擅自變
        更汽車顏色或車內座椅等，未經報被檢驗，究與交通事
        故有何當然之因果關係存在，令人費解！又原告上揭更
        換配備之後亦均經主管機關檢驗通過；被告上揭主張，
        實屬無據。
  （十）被告主張原告提出之醫院診斷證明書之記載仍無從確認
        傷殘之標準為何？為就此部分，既有敏盛綜合醫院、長
        庚紀念醫院有關原告傷勢之診斷證明書計三份（陳報狀
        之原證七），其上載有原告詳細受傷情形，另有長庚醫
        院、聯祥復健診所經專業醫師鑑定評斷之意見，已甚明
        確；被告僅空言爭執，並無提出任何具體事證，所為主
        張並非正確；又因被告之疏失（原告亦不否認有部分之
        疏失）肇致本件事故，原告因此終生成殘，不僅無從尋
        覓以往適當之工作，且內心倍受痛苦煎熬，被告自事發
        迄今，毫無任何悔意、歉意，且再三表示毫無任何過失
        ，完全之原告自己一人之疏失所造成之結果，其規避、
        推卸責任之心態，不言可喻。綜上所陳，狀請　鈞院鑒
        核，賜判決如訴之聲明，以維權益，至感德便。
  （十一）爰依侵權行為法律關係請求判決１、被告應給付原告
          新台幣貳佰陸拾壹萬伍仟肆佰肆拾元整，並自起訴狀
          繕本送達翌日起至清償日止按年息百分之五計算之利
          息。２、原告願供擔保，請准予宣告假執行。
二、被告則以：
  （一）被告所受之傷害係因原告酒醉超速駕駛、未繫安全帶又
        駕駛私擅改裝之車輛所致，被告就系爭損害之發生並無
        任何故意過失，原告為本件之請求，乃無理由。按原告
        係於94年11月17日凌晨2 時許，在桃園縣桃園市○○路
        某海產店內，食用含酒精成分之薑母鴨3 碗後，酒測值
        高達0.59MG/L（被證2 號），生理協調失衡，已達不能
        安全駕駛動力交通工具之程度，仍駕駛車號JN-7002 號
        自小客車離去，且未繫安全帶於同日凌晨3 時43分許，
        沿桃園縣蘆竹鄉○○村○○路內側車道往機場方向行駛
        ，途經蘆竹鄉○○村○○路與忠孝東路口時，超速行駛
        ，且本應注意車前狀況，並隨時採取必要之安全措施，
        依當時天陰、夜間有照明、柏油路面乾燥、無障礙等情
        形，並無不能注意之情事（被證3 號），因未注意車前
        狀況，高速中緊急煞車失控打轉而撞擊被告所駕駛自對
        向行經該處，且已左彎過中心點車號0338-DS 號自小客
        車，是系爭肇事原因係因原告「於夜間酒精濃度過量駕
        駛自小客車，行經行車管制號誌路口，超速行駛且未注
        意車前狀況」及未繫安全帶所致，原告稱係因被告過失
        而致系爭損害發生，顯無所據。
  （二）次按「汽車車身、引擎、底盤、電系等重要設備變更或
        調換，或因交通事故遭受重大損壞修復後，不申請公路
        主管機關施行臨時檢驗而行駛者，處汽車所有人新臺幣
        二千四百元以上九千六百元以下罰鍰，並責令其檢驗。
        」道路交通管理處罰條例第18條第1 項定有明文。次按
        「汽車顏色、形式輪胎隻數及尺寸、燃料種類、座位、
        噸位、引擎車架、車身、使用性質及汽車所有人名稱、
        地址如有變更，均應向公路監理機關辦理登記。前項變
        更登記，除汽車所有人名稱、地址等變更時，免予檢驗
        外，餘均須檢驗合格。」道路交通安全規則第23條第1
        項及第2 項明文可稽。
  （三）經查，原告駕駛之肇事車輛其避震器、底盤、方向盤、
        車輪框及車內座椅等均經私擅改裝並拆除後座座椅，該
        車輛改裝未經主管機關辦理檢驗，顯係違規行駛於道路
        ，實已影響行車安全甚明，而違反前開規定。且原告行
        駛改裝之系爭車輛上路，致生本件車禍，其改裝之項目
        對原告行駛該車於路面時，實已具潛在之危險，倘該車
        發生事故，不僅降低乘坐人員之安全保護，該改裝項目
        更將對車內乘坐人員造成直接且莫大之傷害，是原告行
        駛該車顯已有過失，誠毋疑義。據此益明，原告所受之
        傷害實係因原告行駛私擅改裝之車輛上路且酒醉超速駕
        駛及未繫安全帶並所致，原告就本件損害之發生具有過
        失，彰彰甚明。
  （四）系爭路權依道路交通安全規則第102 條第1 項第6 款之
        規定，係屬被告所有，被告左轉並無過失。「汽車行駛
        至交叉路口，其行進、轉彎應依左列之規定：六、轉彎
        車應讓直行車先行。但直行車尚未進入交叉路口，而轉
        彎車已達中心處而開始轉彎，直行車應讓轉彎車先行」
        ，道路交通安全規則第102 條第1 項第6 款定有明文。
        依道路交通事故現場圖所示，原告所駕之B 車，其煞車
        痕跡係自中正路未進入忠孝東路交叉口即中正路行人穿
        越道前即開始出現，而後延伸17.4公尺、18.7公尺，而
        中正路路寬9 公尺，撞擊點約為玻璃碎片處為5.1 公尺
        （2.7+1.4+1.0） ，再對照被告所駕A 車車損情形為右
        車頭、葉子板至右車門（即整車之中心點至車頭），原
        告所駕之B 車車損情形為後車廂，即明車禍發生之前，
        被告所駕之車已過中正路之中心點且已左轉忠孝東路，
        而原告所駕之車尚未進入中正路、忠孝東路交叉口，因
        其超速行使緊急煞車失控打轉而撞擊已過中心點，因聽
        到煞車聲而停止之被告所駕之車，是車禍發生之時，其
        路權應歸被告所有，原告未讓被告之車顯違道路交通安
        全規則第102 條第1 項第6 款之規定，被告並無任何過
        失可言。
  （五）被證4 號雖認左彎未讓直行車先行同為肇事原因，惟如
        前所述，依現場圖及照片所示，被告所駕之車於原告所
        駕之車未進入交叉入口前，顯已過中心點且開始轉彎，
        路權應歸被告，被告於損害之發生並無任何過失。
  （六）退而言之，縱認本件被告亦有過失，惟原告之請求亦無
        理由，答辯如後。
      １、醫療費26,904元部分，此部分單據之真正不爭執。
      ２、就原告主張不能工作之損失：
        (1)經查原告之訴訟代理人於96年8 月28日臨訟時，將原
          告起初請求「不能工作之損失及減少勞動能力之損失
          」所為主張，變更為住院期間為不能工作之損失，出
          院後請求喪失減少工作能力的損失（參96.8.28 言詞
          辯論筆錄），先予述明。
        (2)按「身體或健康受侵害，而減少勞動能力者，其減少
          及殘存勞動能力之價值，不能以現有收入為準，蓋現
          有收入每因特殊因素之存在而與實際所餘勞動能力不
          相符，現有收入高者，一旦喪失其職位，未必能自他
          處獲得同一待遇，故所謂減少及殘存勞動能力價值，
          應以其能力在通常情形下可能取得之收入為標準」（
          最高法院61年台上字第1987號判例參照），「被害人
          因身體健康被侵害而喪失勞動能力所受之損害，其金
          額應就被害人受侵害前之身體健康狀態、教育程度、
          專門技能、社會經驗等方面酌定之，不能以一時一地
          之工作收入為準」（最高法院63年台上字第1394號判
          例參照）。
        (3)經查，原告雖提出原證3 號存摺影本，主張每月收入
          為35,981 元，惟該存摺影本並無法證明其主張之數
          額即為其薪資所得，且未如前揭判例意旨提出其受侵
          害前之身體健康狀態、教育程度、專門技能、社會經
          驗等證明，更未證明其一般可能取得之收入，即率而
          主張每月收入為35,981元，顯不可採。
        (4)且依原告所提原證5 號94年度綜合所得稅各類所得資
          料清單，其薪資所得僅241,200 元，每月為20,100元
          ，與其主張35,981元相去甚遠，原告應就其不能工作
          之損失負舉證責任。
      ３、就原告主張減少勞動能力之損失部分
        (1)原告未就其喪失勞動能力之事實負舉證責任，原告雖
          提出原證4 號診斷證明書主張其喪失工作能力百分之
          40，但何以喪失百分之40未見說明，且未說明是否能
          完全回復，回復期間究為多久，其不足證明原告將永
          久喪失工作能力，且依原告其後自行提出長庚醫院之
          診斷證明書 (見原證七)， 認定原告勞動力喪失為
          17.6% ，勞動力減損差異之間，更證實原證4 號並不
          足採。
        (2)查原告提出長庚醫院95年12月8 日出具之「勞工保險
          殘廢診斷書」（詳原證6） ，傷病名稱為『車禍導致
          頭部外傷合併左側肢體麻木及平衡失調』、神經障害
          殘廢說明記載：4.行動能力為『行動遲滯』、6.工作
          能力：『終身僅能從事輕便工作』。該指稱行動遲滯
          、終身僅能從事輕便工作，究係何指？判斷傷殘之標
          準究又為何？此與工作能力之喪失有何相關性？原告
          均未舉證說明，實難令人信服，被告亦否認原證6 之
          證明力。3 、原告提出之民事準備 (四)狀 ，將有關
          工作能力40% 之喪失，變更以長庚醫院提出診斷證明
          書 (見原證七)所 載勞動力喪失17.6% 為計算之標準
          ，勞動能力減損程度之認定大幅降低，是以顯見原告
          之傷勢對其將來工作生涯發展，影響程度有限。又該
          診斷證明書亦未說明原告何以喪失17.6% 之勞動力，
          或勞動力之喪失如何影響工作，焉能以此逕自認定原
          告將來任職之每一份工作均受有喪失勞動力17.6% 之
          影響? 再依長庚醫院 (九六)長 庚院法字第０二一八
          號函 (為鈞院函查資料)所 示，原告雖工作能力暫有
          減損，但仍有復原可能性，其無法工作之期間應視病
          患復原情況而定，查原告正值青壯，較一般人更容易
          回復身體機能，勞動能力既隨復健及其復原狀況而逐
          漸恢復，則原告以該標準主張勞動能力之減少，甚以
          該標準自95年12月18日算至原告60歲退休時止，並不
          合理。
       (3) 如前所述，原告未就其減損勞動能力損失金額之事實
          為舉證，亦未如前揭判例意旨提出其受侵害前之身體
          健康狀態、教育程度、專門技能、社會經驗等證明，
          更未證明其一般可能取得之收入，即率而主張每月收
          入為35,981元，顯不可採。
      ４、精神上損害1,000,000 元部分非財產上之損害之酌定
          ，應以實際加害情形、被害人身份地位、加害人經濟
          狀況、加害程度而定之。本件原告酒醉超速駕駛，惡
          性重大，縱認被告亦有過失，其主因亦因原告本身過
          失所致，其請求1,000,000 元之損害，顯然過高。
  （七）認被告亦有過失，被告主張過失相抵。按「損害之發生
        或擴大，被害人與有過失者，法院得減輕賠償金額或免
        除之」，民法第217 條第1 項定有明文。經查，本件依
        被證4 號所示原告「於夜間酒精濃度過量駕駛自小客車
        ，行經行車管制號誌路口，超速行駛且未注意車前狀況
        」為肇事原因，且被告未繫安全帶，是原告就系爭損害
        顯與有過失。而系爭損害之主因顯然係原告酒醉且未繫
        安全帶超速駕駛所致，原告之過失為主要原因，遠大於
        被告之過失，依前開民法規定，應免除被告之損害賠償
        責任。
  （八）被告主張非財產上損害3,000,000 元，與原告之請求抵
        銷。被告因原告之過失而發生車禍，因突受重大變故，
        精神深受打擊而罹患「創傷後症候群合併焦慮、失眠、
        情緒不穩」，迄今仍持續就診此有診斷證明書為證（參
        被證7 號）；並依被證8 之診斷證明書所載「依病患所
        述，自94年11月17日發生車禍後，開始出現上述症狀，
        而至本院精神科門診就診，建議須後續門診追蹤治療」
        ，是被告之「創傷症候群合併焦慮、失眠、情緒不穩」
        等症狀，係因系爭車禍所致，乃無疑義。被告爰依民法
        第195 條第1 項主張原告應負非財產上損害賠償責任
        3,000,000 元，並主張與原告之請求抵銷。
  （九）請求判決１、原告之訴暨假執行之聲請均駁回。２、如
        受不利判決，被告願供擔保請准宣告免為假執行。
三、原告起訴主張：被告於94年11月17日凌晨3 時43分許駕駛車
    牌號碼0338-DS 號自小客車，由機場往桃園方向沿蘆竹鄉○
    ○村○○路行駛，途經蘆竹鄉○○村○○路與忠孝東路口時
    ，適原告自對向駕駛車號JN-7002 號自小客車行駛內車道經
    該處，因閃避不及而兩車相撞，致原告受有頭部外傷合併左
    手共濟失調傷害之情，為被告所不爭執，並有原告提出之診
    斷證明書為證，原告此部分之主張堪信為真實。
四、原告主張前揭車禍被告有過失之情，為被告所否認，並以伊
    之車已過中心處開始轉彎，依道路交通安全規則第102 條第
    1 項第6 款但書規定，原告之直行車應讓被告之轉彎車先行
    等情置辯。經查：本件車禍經台灣桃園地方法院檢察署檢察
    官送請台灣省桃園縣區車輛行車事故鑑定委員會及台灣省車
    輛行車事故鑑定委員會鑑定，均認被告左轉彎時未讓直行車
    先行為肇事原因，有前揭鑑定委員會函各一紙及鑑定意見書
    一份在卷可稽，是原告主張本件車禍被告有過失應可採信。
    被告既因不法侵害原告之身體，自應依民法第一百八十四條
    第一項前段規定，負侵權行為損害賠
    償責任。
五、茲就原告請求之各項損害分別審酌如下：
  （一）醫療費用26,904元：
        原告主張其支出如上醫療費用，有敏盛醫院、長庚醫院
        及聯祥復健診所出具之醫療費用收據共30張為證，並為
        被告所不爭執，原告此項請求應屬有據。
  （二）不能工作之損失35,981元：
        原告主張其因車禍致自94年11月17日至94年12月16日計
        29日無法工作，以本件車禍發生前六個月原告之平均月
        薪收入為35981元之情，然被告對原告主張其車禍前六
        個月平均月薪為35981元爭執。經查：原告主張其車禍
        前六個月薪資分為94年6月薪資44893元、7月40184元、
        8月29251元、9月33554元、10月35782元、11月32223元
        ，固據原告提出郵局存摺影本一份為證，然觀諸上開存
        摺記載「94.06.10*轉帳44,893」、「94.10.12*轉帳
        35,782」、「94.11.10（汎沂光學）32,223」之情，均
        未載明上開款項係薪資轉帳，而原告復無法提出其他證
        據證明上開轉帳確係薪資轉帳，即難遽認上開轉帳是原
        告94年6、10、11月之薪資轉帳，是原告主張其於本件
        車禍前6個月平均薪資為35981元，即不足採。被告抗辯
        應以原告提出之財政部財產歸屬資料清單上記載原告薪
        資為241200元為據，即屬可採。是原告之平均月薪應為
        22906元（241200÷〈10月＋11月工作16日即16/30日〉
        ）是原告不能工作之損失為22906元。
  （三）減少勞動能力之損失：
        原告主張因本件車禍喪失工作能力17.6%，其工作至60
        歲退休，尚有35年8個月又16天以428個月，計減少勞動
        能力之損失為0000000.64577 元（35981 元×17.6％×
        245.00000000）之情，為被告所否認。然查：原告因本
        件車禍致喪失勞動能力17.6%，有長庚醫院診斷證明書
        一紙為證，堪信為真實。則原告至60歲退休所減少勞動
        能力之損失為0000000元（22906元×17.6％×12＝4837
        2，48372÷0000000×00000000＝994229＋363636
        ÷12×8×48372÷0000000＝0000000）。
  （四）精神慰撫金：原告因本件車禍受有頭部外傷併發第四對
        腦神經麻痺及左側肢體失調有長庚醫院96年5月29日診
        斷證明書一紙可證，本院爰審酌兩造之身分、資力、原
        告受害之程度，認原告於155783元範圍內之請求為適當
        ，逾此部分，則非有據。
    綜上所述，本件可請求之金額計為0000000元（醫療費用269
    04元＋不能工作損失22906元＋減少勞動能力0000000元＋慰
    撫金155783元）。
六、被告主張過失相抵：
    被告以原告有酒後駕車、未繫安全帶及超速之情事，與有過
    失，主張過失相抵等情。原告對其於本件車禍與有過失之情
    並不爭執，惟抗辯僅有40%之過失責任。經查：就肇事責任
    部分，本院認兩造均為肇事因素，是就損失發生之過失責任
    均為50%。另原告因本件車禍受有頭部外傷及其併發症之傷
    害，肇因於原告未依規定繫安全帶所致，是原告就損害之擴
    大與有過失，本院認加計33%之責任，是原告就本件車禍之
    損害應負83% 之責任，被告應負17% 之責任，是經過失相抵
    後，原告得請求之金額為205965元（0000000 ×17%） 。
七、被告主張抵銷：
    被告主張伊因本件車禍後罹患「創傷後症候群合併焦慮、失
    眠、情緒不隱」，至今仍持續就診，是伊主張非財產上之損
    害300萬元，爰以之抵銷云云。然為原告所否認。經查：本
    院就上開病症與本件車禍是否有因果關係函詢長庚紀念醫院
    林口分院，該院函復有「因果關係」，有該院96年9月17日
    （96）長庚院法字第0776號函在卷可稽，然觀諸上開函載「
    陳女士係95年7月20日至本院精神科初診．．．據病患初診
    及後續門診之描述，其發生車禍後至就診時已逾六個月，仍
    持續有高度警覺心、反覆回想當時情形、及逃避面對相同事
    件以避免情緒不隱症狀，就醫學而言，病患所表現之上述症
    狀與車禍間有因果關係之可能性極高」等情，顯見長庚醫院
    主治醫師並未為醫學儀器之檢驗或為相類似之實驗，僅依被
    告之描述即認定被告之精神狀況與車禍有因果關係，該判斷
    似嫌主觀，本院認尚不足證明上揭精神病症與本件車禍有相
    當因果關係。此外被告並無法舉證證明二者間有相當因果關
    係，是被告之主張即不可採。
八、從而，原告依侵權行為損害賠償之法律關係所得請求之金額
    為205965元，及張起訴狀送達翌日（95年12月14日）起，至
    清償日止，按年息百分之五計算之利息，原告於此範圍內之
    請求即屬正當，應予准許，逾此部分之請求為無理由，應予
    駁回。
九、原告雖陳明願供擔保，聲請宣告假執行，經核其勝訴部分，
    金額未滿50萬元，本院依法依職權宣告假執行；至其敗訴部
    分，其假執行之聲請亦失所附麗，併予駁回。另被告聲請部
    分，酌定相當擔保金額，准許被告免為假執行。
十、據上論結，原告之訴為一部為有理由，一部為無理由，應依
    民事訴訟法第七十九條但書、第三百八十九條第一項第五款
    、第三百九十二條第二項，判決如主文。
中　　華　　民　　國　　96　　年　　10　　月　　16　　日
                  民事第一庭    法　官　吳爭奇
以上正本係照原本作成。
如對本判決上訴，須於判決送達後20日內向本院提出上訴狀。
中　　華　　民　　國　　96　　年　　10　　月　　17　　日
                                書記官　梁麗雲
